臺灣新竹地方法院民事小額判決
110年度竹北小字第558號
原      告  洪國偉  


訴訟代理人  洪紫晴  

被      告  彭黃秀蓮

訴訟代理人  林君鴻律師
            林育瑄律師
上列當事人間請求清償債務事件，本院於民國111年4月12日辯論
終結，判決如下：
    主      文
原告之訴駁回。
訴訟費用新臺幣壹仟元由原告負擔。
    事實及理由
壹、程序部分：
　　按債務人對於支付命令於法定期間合法提出異議者，支付命
    令於異議範圍內失其效力，以債權人支付命令之聲請，視為
    起訴或聲請調解，民事訴訟法第519條第1項定有明文。查本
    院前依原告之聲請，核發110年度促字第1645號支付命令予
    被告，嗣被告於法定期間內提出異議，本件即以原告支付命
    令之聲請，視為起訴，合先敘明。
貳、實體部分：
一、原告主張：原告於民國110年3月26日透過被告購買譚○○所有
    、登記在裕鑫通運有限公司(以下簡稱裕鑫公司)名下之車牌
    號碼000-00號營業用大客車(以下簡稱系爭車輛)，當場交付
    現金新臺幣(下同)10萬元予被告，並與裕鑫公司間簽訂車輛
    買賣契約書。原告復於110年4月6日以原告及宗銘工業有限
    公司之名義分別匯款46萬元、14萬元予裕鑫公司，並簽發到
    期日為110年4月10日、支票號碼LH0000000、票面金額5萬元
    之支票予裕鑫公司收執，總計已給付價金75萬元(車款70萬
    元、輪胎5萬元)。惟譚○○於110年5、6月間，竟告知未取得
    原告於110年3月26日交付予被告之訂金10萬元。此外，原告
    交付裕鑫公司到期日為110年5月10日、支票號碼LH0000000
    號、票面金額5萬元之支票，係預先支付之靠行費、司機薪
    資及雜支費用。為此，爰依不當得利之法律關係請求被告返
    還10萬元等語。並聲明：被告應給付原告10萬元，及自支付
    命令狀送達翌日起至清償日止，按年息百分之0.1計算之利
    息。
二、被告則以：被告於110年3月26日係代理譚○○前往裕鑫公司與
    原告就系爭車輛進行買賣事宜，當天原告確實有拿10萬元及
    2張支票，然買賣價金除車款70萬元以外，尚須支付輪胎費5
    萬元。斯時，被告曾聯絡譚○○，譚○○告知未有足額現金，系
    爭車輛就沒有要出賣，故被告未受理該筆款項，而係將錢交
    給裕鑫公司之法定代理人羅明諒。目前系爭車輛之使用權已
    交付給原告，原告亦表示10萬元訂金係買賣價金之一部分，
    故縱使被告曾收受10萬元現金，亦係作為系爭車輛買賣價金
    之一部，並不構成不當得利。嗣後，因譚○○買受1台價值170
    萬元之VOLVO新車靠行在裕鑫公司下，故由譚○○拿出100萬元
    ，另70萬元則由出售系爭車輛之價金進行抵付等語。答辯聲
    明：原告之訴駁回。如受不利之判決，願提供擔保請准宣告
    免為假執行。
三、得心證之理由：
㈠、按當事人主張有利於己之事實者，就其事實有舉證之責任，
    民事訴訟法第277條前段定有明文。經查，系爭車輛登記於
    裕鑫公司名下、實際具有使用權之人為譚○○，譚○○因有意出
    售系爭車輛遂委託被告與原告接洽買賣事宜，兩造於110年3
    月26日相約在裕鑫公司商談，在場之人除兩造之外，尚有裕
    鑫公司法定代理人羅明諒及訴外人徐○○，原告當場與裕鑫公
    司簽訂車輛買賣契約書，約定系爭車輛以70萬元出售予原告
    ，其中訂金為10萬元等情，業據原告陳明在卷，並有原告提
    出之車輛買賣契約書乙紙為證(見支付命令卷第13頁)，自堪
    信為真實。又原告主張其於110年3月26日曾交付訂金10萬元
    予被告一節，雖為被告所否認，並辯以：原告有拿10萬元，
    但是因為金額不夠，所以我沒有受理這個錢，我將錢交給裕
    鑫公司之老闆羅明諒等語(見本院卷第61頁)。惟觀諸被告於
    本院審理時自承：「(法官問：你是指聲請人洪國偉將10萬
    元交給你，你再轉交給羅明諒，你自己沒有保留？)是。」(
    見本院卷第61頁)，且證人羅明諒於本院審理時亦具結證述
    ：當天洪國偉有拿10萬元被告等語(見本院卷第89頁)，及訴
    外人徐○○、羅明諒出具之證明文書等(見本院卷第101頁至第
    103頁)，均足徵被告確實曾收受原告交付購買系爭車輛之訂
    金10萬元無訛。至被告雖抗辯因為金額不夠，所以沒有受理
    這個錢，已將該款項交給裕鑫公司法定代理人羅明諒云云；
    然系爭車輛確實係以70萬元之價格出售予原告，裕鑫公司亦
    已將系爭車輛之使用權移轉予原告，此據證人即裕鑫公司法
    定代理人羅明諒到庭證述綦祥(見本院卷第82頁至第83頁、
    第88頁)，並有裕鑫公司與原告簽訂之遊覽車客運業接受自
    備車輛信託靠行服務契約書在卷可參(見本院卷第115頁至第
    125頁)，堪認原告與譚○○、裕鑫公司間就系爭車輛確實已成
    立買賣契約，並已完成使用權之交付，是被告抗辯金錢不夠
    、車子就沒有要賣亦即買賣契約未成立一情，顯悖於事實。
    又如兩造間針對系爭車輛之買賣價金或價金給付方式未達成
    協議，以致買賣契約未成立，何以被告不將源自原告處取得
    之現金10萬元直接返還原告即可，卻將之交予裕鑫公司之法
    定代理人羅明諒，明顯不合常情。此外，被告亦未能提出積
    極事證舉證證明其已將原告交付之10萬元現金，轉交予裕鑫
    公司法定代理人羅明諒之事實，自難認被告前揭抗辯為真。
    準此，依前揭跡證，堪認被告確實已收受原告交付之系爭車
    輛訂金10萬元無誤。
㈡、次按無法律上之原因而受利益，致他人受損害者，應返還其
    利益，民法第179條前段定有明文。又主張不當得利請求權
    存在之當事人，對於不當得利請求權之成立要件應負舉證責
    任。如受利益人係因其給付而得利時，所謂無法律上之原因
    ，即指其給付欠缺給付之目的，主張該項不當得利請求權存
    在之當事人，自應舉證證明其給付欠缺給付之目的，始符舉
    證責任分配之原則(最高法院102年度台上字第1929號判決意
    旨參照)。經查，由原告提出其自行製作之表格以觀(見本院
    卷第107頁)，原告於110年3月26日交付現金10萬元予被告，
    110年4月6日分別以原告及宗銘工業有限公司之名義匯款14
    萬元、46萬元予裕鑫公司，110年3月26日則交付到期日為11
    0年4月10日、票面金額5萬元之支票，合計75萬元(包含車款
    70萬元、輪胎費用5萬元)等情，有原告提出之匯款申請書代
    收入傳票2紙為證(見本院卷第109頁)。且證人羅明諒亦到庭
    證述表示：原告買系爭車輛之價金70萬元，已經全部給付裕
    鑫公司，裕鑫公司則將70萬元做為譚○○向萬德通運有限公司
    買受VOLVO290營業大客車之部分價金等語(見本院卷第83頁
    、第84頁)，並有本院當庭勘驗證明羅明諒手機內照片內容
    ：「受託日期110年3月4日，票據號碼LH0000000、LH000000
    0，發票人洪國偉，付款行庫：合庫，到期日110年4月10日
    、110年5月10日，金額皆為5萬元，未載入帳日期，但是備
    註記載OK。」可參(見本院卷第85頁)，足認原告主張其已交
    付75萬元作為買受系爭車輛之車款及輪胎費用，自堪信為真
    正。又其中交付予被告之10萬元現金部分，既已充作系爭車
    輛買賣價金之一部，且被告亦係因譚○○授予代理權而於110
    年3月26日收受該筆款項，則依民法第103條第1項之規定，
    被告代理譚○○收受上開款項之行為即直接對譚○○發生效力，
    故而，被告取得原告於110年3月26日交付之現金10萬元，係
    以系爭車輛買賣契約為其法律上之原因，並非不當得利。原
    告主張被告因無法律上原因，而取得現金10萬元，受有不當
    得利，顯非有據。
㈢、綜上所述，原告交付予被告之10萬元係供作買受系爭車輛價
    金之一部，且被告係代理譚○○基於系爭車輛買賣契約之法律
    關係收受該筆款項，則被告受領該筆款項，顯非無法律上之
    原因，是原告之主張，核與不當得利之成立要件有間。從而
    ，原告依不當得利之法律關係請求被告返還10萬元，及自支
    付命令狀送達翌日起至清償日止，按年息百分之0.1計算之
    利息，為無理由，應予駁回。
四、本件判決之結果已臻明確，兩造其餘攻擊防禦方法，經審酌
    均於判決結果無影響，毋庸一一贅述，附此敘明。
五、訴訟費用負擔之依據：民事訴訟法第78條。　　
中　　華　　民　　國　　111 　年　　5 　　月　　6　　日
                  竹北簡易庭    法  官  李宇璿
以上正本係照原本作成。
如對本判決上訴，非以其違背法令為理由不得為之，且須於判決
送達後20日內向本院提出上訴狀並記載上訴理由（須按他造當事
人之人數附繕本）；如委任律師提起上訴者，應一併繳納上訴審
裁判費。
中　　華　　民　　國　　111 　年　　5 　　月　　9 　　日
                                 書記官  王恬如